最高法院刑事判決　　　　　　一○○年度台上字第二八二三號
上　訴　人　莊滄權
選任辯護人　劉明鏡律師
上列上訴人因公共危險案件，不服台灣高等法院中華民國九十九
年一月二十一日第二審判決（九十八年度交上訴字第一○二號，
起訴案號：台灣台北地方法院檢察署九十六年度偵續字第六五一
號），提起上訴，本院判決如下：
    主  文
原判決關於肇事逃逸部分撤銷，發回台灣高等法院。
    理  由
原判決維持第一審論處上訴人莊滄權駕駛動力交通工具肇事，致
人受傷而逃逸罪刑（另依中華民國九十六年罪犯減刑條例之規定
予以減刑，至於業務過失傷害部分，業經原審判刑確定）之判決
，並駁回上訴人此部分在第二審之上訴，固非無見。
惟查(一)、刑法第一百八十五條之四之肇事逃逸罪，須行為人主觀
上對於駕駛動力交通工具肇事致人死傷之客觀事實有所認識，而
決意逃離者，始足當之。是有罪之判決書，須將上開構成犯罪事
實之主、客觀要件，詳加認定，並逐一說明其憑以認定之依據，
方為合法。本件上訴人於原審辯稱：伊行駛於第二車道，未發生
任何碰撞，於聽到碰撞聲後，下車查看，見機車卡在計程車左後
輪，可確認與伊無關始行離去。原判決論處上訴人駕駛動力交通
工具肇事，致人受傷而逃逸罪，無非以告訴人陳奕宏於第一審法
院證稱：其駕駛機車，於行經至捷運公館站二號出口附近外線車
道時，見路邊有計程車停靠，擋住去路，才左偏至中間車道之右
端行駛；適上訴人所駕駛之公車，未顯示燈號，逕自中線車道右
切至外線車道準備靠站，形同機車遭計程車與公車兩車包夾之態
勢，終因機車無路可走，而與公車碰撞倒地等語為其主要之論據
。如上開所供各情屬實，則機車與公車與計程車三車並列時，尚
未倒地，事後倒地之位置，應在計程車之前方，始合乎事理。但
依卷附之道路交通事故現場圖及照片所示，計程車後方留有長約
三公尺長之平行刮地線，止於計程車後方，該刮地線距道路邊線
為一點八公尺（上開外側車道路寬為四公尺），機車卡在計程車
左後保險桿下。參以證人即計程車司機余承鑫於警詢中證稱：民
國九十六年三月十三日八時二十五分，有一部車號BPN－882號重
型機車撞到我計程車左後保險桿而倒地受傷；當時公車司機有下
車查看，肇事地段有三車道，公車係停在第二車道等語。則本件
車禍究如原判決所指: 因公車無預警右切進入外側車道準備靠站
，致告訴人之機車無路可走，而與公車之右側車身相擦撞，致告
訴人倒地受傷？抑或因於告訴人之重型機車行駛於外側車道，見
路邊有計程車停靠擋住去路，致煞車不及而撞及停靠於路旁之計
程車（告訴人所稱於機車倒地前，全力煞車等語，參見第一審卷
第六一、一○一頁，九十六年度偵字第八九六九號卷第八頁），
致人車倒地受傷？上訴人之辯解是否可採，攸關其肇事逃逸罪之
成立。原審論處上訴人肇事逃逸罪名，未依卷證資料，說明上訴
人認識肇事而故意逃離現場之憑據，遽行判決，自不足以昭折服
。(二)、實施刑事訴訟之公務員，就該管案件，應於被告有利及不
利之情形，一律注意。查原判決係依憑證人謝德遠、陳曼玲證稱
：肇事前計程車是停在路邊，有聽到巨大之碰撞聲，但未聽到煞
車聲等語。及證人陳曼玲證稱：其在路旁等車，見一部公車由新
店往台北方向行駛，於切到人行道要靠站時，右側車身撞到機車
等語；並依相關事證，認案發當時別無其他車輛經過，據以認定
上開聲音，為上訴人所駕駛之公車與告訴人之機車碰撞聲等情。
但依現場照片所示，告訴人機車之車頭已有扭曲，足見當時機車
之撞擊力道非小。上開巨大之撞擊聲，如來自於機車與公車之碰
撞，兩車應會留下相當之撞痕，但觀乎公車之右側車身或其他相
關部位，卻未留下任何撞擊痕跡。參以余承鑫之計程車遭告訴人
之機車撞擊時，公車係停在第二車道等情，已如前述。是上開巨
大聲音，究為告訴人之機車與上開公車相撞？或為機車追撞停於
路旁之計程車所產生，即非無疑。上開對於上訴人之利益有重大
關係之事項，有調查之必要與可能，原審未加調查，自欠允當。
上訴意旨指摘原判決關於肇事逃逸部分不當，非無理由，應認該
部分有撤銷發回之原因。
據上論結，應依刑事訴訟法第三百九十七條、第四百零一條，判
決如主文。  
中    華    民    國  一○○  年    五    月  二十六  日
                      最高法院刑事第三庭
                          審判長法官  陳  正  庸  
                                法官  林  秀  夫  
                                法官  林  瑞  斌  
                                法官  謝  靜  恒  
                                法官  魏  新  和  
本件正本證明與原本無異
                                      書  記  官  
中    華    民    國  一○○  年    五    月   三十   日
                                                     ｍ